【裁判字號】    95,交簡,310
【裁判日期】    951229
【裁判案由】    過失致死
【裁判全文】
臺灣士林地方法院刑事判決             95年度交簡字第310號
公  訴  人  臺灣士林地方法院檢察署檢察官
被      告  甲○○
選任辯護人  陳智義律師
上列被告因過失致死案件，經檢察官提起公訴（95年度偵字第
3503號），因被告於本院準備程序中自白犯罪，本院判決如下：
    主  文
甲○○因過失致人於死，處有期徒刑肆月，如易科罰金以銀元參
佰元即新臺幣玖佰元折算壹日，緩刑貳年。
    事實及理由
一、本件犯罪事實及證據除引用檢察官起訴書之記載外（如附件
    ），另補充更正如下：
（一）犯罪事實部分：甲○○於肇事後，先囑託適在現場之路人
      周萬成通知救護車，並經轉送至淡水馬偕醫院，在有偵查
      犯罪職權之公務員發覺其犯罪前，即向前往醫院處理車禍
      之警員自首其為肇事者，並表示願接受裁判。
（二）被告甲○○於本院訊問時，坦承如起訴書所載之過失致死
      犯行（見本院95年12月18日準備程序筆錄），經核與起訴
      書所載之證據相符，足見被告自白核與事實相符，堪予採
      信。本件事證明確，被告犯行洵堪認定，應依法論科。
二、核被告甲○○所為，係犯刑法第276 條第1 項之過失致死罪
    。被告於肇事後，在有偵查犯罪職權之公務員查知其為犯罪
    人前，主動向據報前來醫院處理之警員坦承肇事，且接受裁
    判，業據被告自承在卷，被告係對於未發覺之犯罪自首而接
    受裁判，而刑法第62條有關自首之規定，業於94年2 月2 日
    修正公布，並於被告自首後之95年7 月1 日生效施行，原修
    正前之舊法規定為「必減」其刑，修正後改為「得減」其刑
    ，此項變動影響行為人之刑罰法律效果，係屬刑法第2 條第
    1 項之「法律變更」，經比較新舊法結果，修正後條文並未
    對被告更為有利，自應依刑法第2 條第1 項前段規定，依修
    正前刑法第62條前段規定，減輕被告之刑。被告於本院訊問
    時，表示願受科刑範圍為有期徒刑4 月，緩刑2 年。爰審酌
    被告無犯罪紀錄，有臺灣高等法院被告前案紀錄表在卷可稽
    ，素行尚佳，其過失程度、造成被害人曾憲三喪失生命此難
    以挽回之傷害，以及犯罪後坦承犯行，並與被害人家屬達成
    和解，賠償新台幣3,380,000 元，有本院和解筆錄1 份在卷
    可稽，犯後態度良好等一切情狀，量處如主文所示之刑，並
    諭知易科罰金之折算標準。末查被告行為後，刑法第41條第
    1 項前段已修正為：「犯最重本刑為5 年以下有期徒刑以下
    之刑之罪，而受6 個月以下有期徒刑或拘役之宣告者，得以
    新臺幣1,000 元、2,000 元或3,000 元折算1 日，易科罰金
    。」，並於94年2 月2 日修正公布，於95年7 月1 日生效，
    核與被告行為時刑法第41條第1 項前段所規定：「以1 元以
    上3 元以下折算1 日」，並適用修正前罰金罰鍰提高標準條
    例第2 條前段（現已刪除）：「就其原定數額提高為100 倍
    折算1 日」規定之結果，則本件被告行為時之易科罰金折算
    標準，應以銀元100 元以上300 元以下折算1 日，經折算為
    新臺幣後，應以新臺幣300 元以上900 元以下折算為1 日。
    比較新、舊法之結果，以95 年7月1 日修正公布施行前之規
    定，較有利於被告，則應依修正後刑法第2 條第1 項前段，
    適用修正前刑法第41條第1項 前段規定，定其折算標準，附
    此敘明。
三、被告於本院準備程序時，表示願受緩刑之宣告。而被告於行
    為後，刑法於94年2 月2 日修正公布，95年7 月1 日施行，
    有關緩刑之規定，犯罪在新法施行前，新法施行後裁判，緩
    刑之宣告，應適用新法第74條之規定，有最高法院95年度第
    8 次刑事庭會議紀錄可考。查被告前未曾受有期徒刑以上刑
    之宣告，有卷附之臺灣高等法院被告前案紀錄表2 份可按，
    其因一時過失，致犯本罪，且犯罪後坦承犯行，態度良好，
    並與被害人家屬達成和解，經此偵、審教訓及刑之宣告，當
    知所警惕而無再犯之虞，本院認其所宣告之刑，以暫不執行
    為適當，併予宣告緩刑2 年，以啟自新。
四、末按： (一)刑 法276 條第1 項設有罰金刑之規定，刑法第
    33 條第5款有關罰金之最低數額部分，刑法分則編各罪所定
    罰金之貨幣單位原為銀元，修正前刑法第33條第5 款規定：
    「罰金：（銀元）1 元以上」，而銀元與新臺幣間之折算，
    依現行法規所定貨幣單位折算新臺幣條例規定，以銀元1 元
    折算新臺幣3 元，即罰金之最低數額為新臺幣3 元；修正後
    刑法第33條第5 款則規定：「罰金：新臺幣1,000 元以上，
    以百元計算之」；經比較修正前、後之規定，刑法第276 條
    第1項 因修正後刑法第33條第5 款所定罰金之最低數額，較
    之修正前提高，自以修正前刑法第276 條第1 項規定有利於
    被告。 (二)修 正刑法係自95年7 月1 日起施行，在此之前
    ，刑法分則編有關罰金刑之貨幣單位係銀元；且依刑法分則
    編應處罰金者，應適用罰金罰鍰提高標準條例第1 條、第4
    條之規定。亦即應按各該具體條文制定或修正之先後，定其
    提高之倍數。惟被告行為後，刑法施行法增訂第1 條之1 ，
    於95年6 月14日經總統公布，並自同年7 月1 日起施行；該
    條規定：「中華民國94年1 月7 日刑法修正施行後，刑法分
    則編所定罰金之貨幣單位為新臺幣。94年1 月7 日刑法修正
    時，刑法分則編未修正之條文定有罰金者，自94年1 月7 日
    刑法修正施行後，就其所定數額提高為30倍。但72年6 月26
    日至94 年1月7 日新增或修正之條文，就其所定數額提高為
    3 倍」。亦即自95年7 月1 日起，刑法分則編所定罰金之貨
    幣單位，由原來之銀元改為新臺幣；且94年1 月7 日刑法修
    正時，刑法分則編未修正之條文定有罰金者，自95年7 月1
    日起，有關罰金之數額提高為30倍。本件被告係犯刑法第
    276 條第1 項過失致死罪，該罪有罰金刑之處罰，且自24年
    7 月1 日公布施行後，即未再修正，依增訂刑法施行法第1
    條之1 之規定，其罰金以新台幣為單位，數額應提高30倍。
    此與修正前之罰金以銀元為單位，適用罰金罰鍰提高標準條
    例之結果應提高10倍者，對被告而言，並無不利（新臺幣與
    銀元之比例為1 ：3 ，換算結果，亦為30倍）。依修正後刑
    法第2 條第1 項前段之規定，自應適用修正前之規定，附此
    敘明。
五、依刑事訴訟法第449 條第2 項、第3 項、第454 條第2 項，
    刑法第2 條第1 項前段、第276 條第1 項、修正前刑法第41
    條第1 項前段、第62條前段、刑法第74條第1 項第1 款，刑
    法施行法第1 條之1 ，修正前罰金罰鍰提高標準條例第2 條
    ，現行法規所定貨幣單位折算新臺幣條例第2 條，逕以簡易
    判決處刑如主文。
本案經檢察官曾勁元到庭執行職務。
中    華    民    國    95    年    12    月    29    日
                  刑事第二庭法  官    許碧惠
以上正本證明與原本無異。
如不服本判決，應於判決送達後10日內，向本院提出上訴狀。
                            書記官    徐仁豐
中    華    民    國    95    年    12    月    29    日
附錄
中華民國刑法第276條
因過失致人於死者，處2 年以下有期徒刑、拘役或2 千元以下罰
金。


司法院資訊處製作；財團法人民間司法改革基金會備份。
